【裁判字號】    95,訴,2008
【裁判日期】    951227
【裁判案由】    毒品危害防制條例
【裁判全文】
臺灣彰化地方法院刑事判決              95年度訴字第2008號
公  訴  人  臺灣彰化地方法院檢察署檢察官
被      告  甲○○
上列被告因違反毒品危害防制條例案件，經檢察官提起公訴（95
年度毒偵字第4479號），被告於本院準備程序就被訴事實為有罪
之陳述，經本院合議庭裁定由受命法官獨任以簡式審判程序審理
，判決如下：
    主    文
甲○○施用第一級毒品，累犯，處有期徒刑柒月。
    事    實
一、甲○○前於民國88年間因施用毒品，經本院於88年8 月27日
    以88年度毒聲字第3675號裁定送強制戒治，嗣於89年7 月 7
    日因停止戒治出監付保護管束，並於89年8 月26日保護管束
    期滿未經撤銷視為執行完畢，經臺灣彰化地方法院檢察署檢
    察官於89年9 月25日以89年度戒毒偵字第1110號、第1111號
    為不起訴處分確定。又於91年間因連續施用第一級、第二級
    毒品，經本院於92年6 月11日以92年度毒聲字第1234號裁定
    送強制戒治，嗣因毒品危害防制條例93年1 月9 日修正實施
    ，毋庸執行所餘之強制戒治處分而終結執行；徒刑部分則亦
    經本院於92年10月4 日以92年度訴字第787 號分別判處有期
    徒刑10月、5 月，並定應執行刑1 年2 月確定，而於93年12
    月16日因縮刑期滿假釋出監，94年2 月12日假釋付保護管束
    期滿視為執行完畢。詎仍不思悛悔，基於施用第一級毒品海
    洛因之犯意，於95年9 月24日下午2 、3 時許，在其位於彰
    化縣永靖鄉五福村五常巷161 弄61號之住處，以將海洛因摻
    入香菸點燃吸食之方式，施用第一級毒品海洛因1 次。嗣於
    95年9 月25日下午5 時許，為警在其上開住處前查獲，並採
    集其尿液送驗，結果呈毒品嗎啡陽性反應，始悉上情。
二、案經彰化縣警察局員林分局報請臺灣彰化地方法院檢察署檢
    察官偵查起訴。
    理    由
一、除被告所犯為死刑、無期徒刑、最輕本刑為3 年以上有期徒
    刑之罪或高等法院管轄第1審案件者外，於前條第1項程序進
    行中，被告先就被訴事實為有罪之陳述時，審判長得告知被
    告簡式審判程序之旨，並聽取當事人、代理人、辯護人及輔
    佐人之意見後，裁定進行簡式審判程序；除簡式審判程序及
    簡易程序案件外，第1審應行合議審判，刑事訴訟法第273條
    之1 第1 項、第284 條之1 分別定有明文。本件被告甲○○
    所涉係死刑、無期徒刑、最輕本刑為3 年以上有期徒刑之罪
    或高等法院管轄第1 審案件以外之罪，並於本院行準備程序
    時就被訴事實為有罪之陳述，本院合議庭依前揭規定，經評
    議結果，裁定改由受命法官獨任行簡式審判程序，合先敘明
    。
二、訊據被告甲○○對於前揭犯罪事實坦承不諱（見彰化縣警察
    局員林分局員警分偵字第0950024860號刑案偵查卷第6 、7
    頁，臺灣彰化地方法院檢察署95年度毒偵字第4479號卷第6
    、7 頁，本院95年度訴字第2008號卷第15、22頁），且被告
    尿液經以氣相層析質譜儀（即ＧＣ／ＭＳ）方法檢驗結果，
    確呈第一級毒品海洛因於人體代謝後之嗎啡、可待因陽性反
    應等情，有詮昕科技股份有限公司95年10月19日第5A130084
    號濫用藥物尿液檢驗報告、彰化縣警察局員林分局委託檢驗
    尿液代號與真實姓名對照表各1 份附卷足證（見彰化縣警察
    局員林分局員警分偵字第0950024860號刑案偵查卷第10、11
    頁）。按海洛因施用入人體後水解還原成嗎啡，再循嗎啡之
    代謝方式排出體外，業據行政院衛生署藥物食品檢驗局73藥
    檢壹字第030221號函說明綦詳，且吸食或施打煙毒及麻醉藥
    品者，經人體代謝作用於8 小時內，即有30％之量排出，24
    小時之後，續有約剩餘量之90％再排出，72小時之後仍有剩
    餘微量排出，吸食或施打者個人體質不同，其排出時間亦會
    有差異（憲兵司令部80年3 月25日（80）鑑驗字第0999號函
    參照）。是依上開說明，佐以被告前揭尿液檢驗報告，被告
    自白於前揭時間，以上揭方式施用第一級毒品海洛因等語，
    核與前揭事證相符，應堪採信。
三、按92年7月9日修正之毒品危害防制條例，自93年1月9日起生
    效施行，對於再犯情況僅須進行刑事訴追，不再實施觀察、
    勒戒或強制戒治，部分人犯雖因此依法律修正而免除觀察、
    勒戒或強制戒治而經釋放出所，然其戒毒療程係因法律另有
    規定而中斷，並非完成法律所預設足以戒斷毒癮之治療程序
    而釋放，故此次之釋放自核與前揭條文所稱之「觀察、勒戒
    或強制戒治執行完畢釋放」不符，不得將該次視為「執行完
    畢釋放」而列入計算行為人 5年內是否再犯之依據（臺灣高
    等法院暨所屬法院94年法律座談會刑事類提案第10號研討結
    果、臺灣高等法院臺中分院 95年度上訴字第638號判決、95
    年度上訴字第 325號判決參照）。惟修正後之毒品危害防制
    條例就施用毒品者，僅於「初犯」及「5年後再犯」2種情形
    ，有其追訴條件之限制，即須於初犯經觀察、勒戒或強制戒
    治釋放後，5 年內均無施用毒品之行為，始能認其前所實施
    之觀察、勒戒或強制戒治已足遮斷毒癮，而得於 5年後再犯
    時，再予適用初犯之規定，重行觀察、勒戒等程序；倘 5年
    內已經再犯，被依法追訴處罰，縱其第3次（或第3次以上）
    施用毒品之時間在初犯釋放5年以後，即與「5年後再犯」之
    情形有別，且因已於「5 年內再犯」，顯見其再犯率甚高，
    原實施觀察、勒戒或強制戒治，已無法收其實效，而無5 年
    戒斷期之存在，自無再經觀察、勒戒及強制戒治之必要，應
    由檢察官逕行起訴（最高法院95年度台非字第59、65號判決
    及95年度第7 次刑事庭會議決定參照）。經查，本件被告前
    於88年間因施用毒品，經本院於88年8 月27日以88年度毒聲
    字第3675號裁定送強制戒治，嗣於89年7 月7 日因停止戒治
    出監付保護管束，並於89年8 月26日保護管束期滿未經撤銷
    視為執行完畢，經臺灣彰化地方法院檢察署檢察官於89 年9
    月25日以89年度戒毒偵字第1110號、第1111號為不起訴處分
    確定。又於91年間因連續施用第一級、第二級毒品，經本院
    於92年6 月11日以92年度毒聲字第1234號裁定送強制戒治，
    嗣因毒品危害防制條例93年1 月9 日修正實施，毋庸執行所
    餘之強制戒治處分而終結執行；徒刑部分則亦經本院於92年
    10月4 日以92年度訴字第787 號分別判處有期徒刑10 月、5
    月，並定應執行刑1 年2 月確定，而於93年12月16日因縮刑
    期滿假釋出監，94年2 月12日假釋付保護管束期滿視為執行
    完畢，此有臺灣高等法院被告前案紀錄表及臺灣彰化地方法
    院檢察署刑案資料查註紀錄表各1 份在卷可參。揆諸前開座
    談會研討結果、判決及決議意旨，因被告在前次戒治執行完
    畢即89年8 月26日後之5 年內之91年間，業有施用毒品之行
    為，是本次被告於95 年9 月間再次施用毒品之犯行，即與5
    年後再犯之情形有別，應依法追訴、審理。
四、核被告甲○○所為，係犯毒品危害防制條例第10條第1 項之
    施用第一級毒品罪。被告為供施用而持有毒品，其持有之低
    度行為，已為施用之高度行為所吸收，不另論罪。查被告前
    因違反毒品危害防制條例案件，經本院於92年10月4 日以92
    年度訴字第787 號分別判處有期徒刑10月、5 月，並定應執
    行刑1 年2 月確定，而於93年12月16日因縮刑期滿假釋出監
    ，94年2 月12日假釋付保護管束期滿視為執行完畢，此有臺
    灣高等法院被告前案紀錄表及臺灣彰化地方法院檢察署刑案
    資料查註紀錄表各1 份在卷可憑。其於受有期徒刑執行完畢
    後，5 年以內故意再犯本件有期徒刑以上之罪，為累犯，應
    依刑法第47條第1 項規定，加重其刑。爰審酌被告前因施用
    毒品犯行曾經強制戒治，竟又再施用毒品不輟，顯然其意志
    力薄弱，迄未戒除毒癮，無視於毒品對於自身健康之戕害及
    國家對於杜絕毒品犯罪之禁令，惡性非輕，惟兼衡被告施用
    毒品犯行，性質上乃屬對自我身心健康之自戕行為，尚未嚴
    重破壞社會秩序、侵害他人權益，及亦有正當工作、犯後自
    始坦承犯行，態度尚屬良好等一切情狀，量處如主文所示之
    刑。
四、公訴意旨另以：被告自95年8 月間某日起至95年9 月24日下
    午2 、3 時許前，多次施用第一級毒品海洛因，具違反毒品
    危害防制條例第10條第1 項之罪嫌。然按犯罪事實應依證據
    認定之，無證據不得認定犯罪事實，刑事訴訟法第154 條第
    2 項定有明文；復按被告之自白，不得作為有罪判決之唯一
    證據，仍應調查其他必要之證據，以察其是否與事實相符，
    刑事訴訟法第156 條第2 項亦有明文。公訴人認被告涉有此
    部分之犯行，無非係以被告之自白為其唯一之論據，查被告
    固於警詢、偵訊時坦認自95年8 月間某日起至95年9 月24日
    下午2 、3 時許前，有多次施用海洛因之行為，然除被告唯
    一之自白外，並無其他證據足以佐認與事實相符，依前開刑
    事訴訟法所定之證據法則，自難逕認被告確自95年8 月間某
    日起至95年9 月24日下午2 、3 時許前，多次施用第一級毒
    品海洛因。此外，復查無其他積極之證據足認被告有何此部
    分之施用海洛因犯行。惟公訴人認此部分與前開被告經判決
    有罪之施用海洛因1 次之犯行間，具有包括一罪之關係，爰
    不另為無罪之諭知，附此敘明。
據上論斷，應依刑事訴訟法第273 條之1第1項、第299條第1項前
段，毒品危害防制條例第10條第1項，刑法第11條、第47條第1項
，判決如主文。
本案經檢察官莊佳瑋到庭執行職務。
中    華    民    國    95    年    12    月    27    日
                  刑事第一庭    法  官  林秉暉
以上正本證明與原本無異。
如不服本判決，應於判決送達後10日內，向本院提出上訴狀 (須
附繕本)。
中    華    民    國    95    年    12    月    27    日
                                書記官  梁高賓
毒品危害防制條例第10條第1項
施用第一級毒品者，處6月以上5年以下有期徒刑。


司法院資訊處製作；財團法人民間司法改革基金會備份。
